【裁判字號】    89,親,7
【裁判日期】    890310
【裁判案由】    確認親子關係存在
【裁判全文】
臺灣桃園地方法院民事判決  八十九年度親字第七號
    原      告  甲○○
    訴訟代理人  陳傳中律師
    被      告  丁○○
                丙○○
    兼  右二人
    法定代理人  乙○○
                戊○○
右當事人間請求確認父女關係存在事件，本院判決如左：
    主    文
原告之訴駁回。
訴訟費用由原告負擔。
    事    實
甲、原告方面：
一、聲明：
  (一)請求確認被告許佳蟬及丙○○非被告乙○○及戊○○之婚生子女。
  (二)訴訟費用由被告負擔。
二、陳述：查被告乙○○與被告戊○○係於民國（下同）八十三年六月五日結婚，被
    告丁○○（八十七年四月廿五日生）及丙○○（八十八年四月十一日生）則分別
    於伊等之婚姻關係存續其間出生，依民法第一千零六十三條之規定，受婚生推定
    而登記為被告乙○○及被告戊○○之婚生子女。惟查，被告戊○○自民國八十六
    年五月起，與被告乙○○即無任何性行為，當時被告戊○○係與原告同居，有當
    時原告之家屬訴外人羅永香及李志賢可資為證。故就真實血統關係而言，被告丁○○與丙○○係被告與原告之子女。按確認法律關係成立或不成立之訴，非原告
    有即受確認判決之法律上利益者，不得提起之，民事訴訟法第二百四十七條前段
    定有明文。而所謂即受確認判決之法律上利益，係指因法律關係之存否不明確，
    致原告在私法上之地位有愛侵害之危險，而此項危險，得以對於被告之確認判決
    除去者而言。本件原告對被告丁○○、丙○○與被告乙○○、戊○○間之法律上
    親子關係存否有爭執，其法律上之地位處於不安之狀態，而即有依確認判決，除
    去該不安之狀態，且為求血緣關係之真實性，認領被告丁○○及丙○○，更正戶
    籍上之記載，使血緣、身份關係明確之必要，是原告有即受確認判決之法律上之
    利益無疑。
三、證據：提出戶籍謄本乙份為證，並請求訊問證人羅永香及李志賢。
乙、被告方面：本件不經言詞辯論逕為判決，被告未為任何聲明或陳述。
    理    由
一、按原告之訴，依其所訴之事實，在法律上顯無理由者，法院得不經言詞辯論，逕
    以判決駁回之，民事訴訟法第二百四十九條第二項定有明文。次按確認法律關係
    成立或不成立之訴，非原告有即受確認判決之法律上之利益者，不得提起之，民
    事訴訟法第二百四十七條亦有明文。而所謂「即受確認判決之法律上之利益」，
    係指因法律關係之存否不明確，致原告在私法上之地位有受侵害之危險，而此項
    危險，得以對於被告之確認判決除去者而言。
二、本件原告主張被告乙○○與被告戊○○係於八十三年六月五日結婚，被告丁○○
    （八十七年四月廿五日生）及丙○○（八十八年四月十一日生）則分別於伊等之
    婚姻關係存續其間出生，依民法第一千零六十三條之規定，受婚生推定而登記為
    被告乙○○及被告戊○○之婚生子女，惟被告戊○○自八十六年五月起，與被告
    乙○○即無任何性行為，當時被告戊○○係與原告同居，有當時原告之家屬訴外
    人羅永香及李志賢可資為證。故就真實血統關係而言，被告丁○○與丙○○係被
    告與原告之子女云云，並提出戶籍謄本乙份為證，及請求訊問證人羅永香及李志
    賢。
三、按妻之受胎係在婚姻關係存續中者，民法第一千零六十三條第一項，推定其所生
    子女為婚生子女，受此推定之子女，惟受胎期間內未與妻同居之夫，得依同條第
    二項之規定以訴否認之，如夫未提起否認之訴，或雖提起而未受有勝訴之確定判
    決，則該子女在法律上不能不認為夫之婚生子女，無論何人，皆不得為反對之主
    張；又妻之受胎係在婚姻關係存續中者，夫縱在受胎期間內未與其妻同居，妻所
    生子女依民法第一千零六十三條第一項規定，亦推定為夫之婚生子女，在夫妻之
    一方依同條第二項規定提起否認之訴，得有勝訴之確定判決以前，無論何人皆不
    得為反對之主張，自無許與妻通姦之男子出而認領之餘地，最高法院二十三年度
    上字第三四七三號、七十五年台上字第二０七一號分別著有判例在案。茲本件被
    告丁○○、丙○○係被告乙○○、戊○○婚姻存續中所生，有戶籍謄本在卷可稽
    ，則揆之上揭判例意旨，在被告乙○○、戊○○未依民法第一千零六十三條第二
    項規定提起否認之訴，得有勝訴之確定判決以前，無論何人皆不得為反對之主張
    ，此乃婚生推定之當然解釋。是被告丁○○、丙○○依法已受婚生推定，此項推
    定又非原告得以確認判決逕行推翻，此時原告之法律地位縱有受侵害之危險，亦
    無從以確認判決除去，自不得認其有確認之法律上利益。從而，本件原告主張其
    為被告丁○○、丙○○之血統真實上生父，而起訴主張確認被告丁○○、丙○○
    非被告乙○○、戊○○婚生子女，洵屬無據，且在法律上顯無理由，爰不經言詞
    辯論逕以判決駁回。
四、據上論結，本件原告之訴顯無理由，依民事訴訟法第二百四十九條第二項、第七
    十八條，判決如主文。
中      華      民      國    八十九    年      三      月     十       日
                                        臺灣桃園地方法院民事第二庭
~B法      官  江德民
右為正本係照原本作成
如對本判決上訴須於判決送達後廿日內向本院提出上訴狀
中      華      民      國    八十九    年      三      月     十       日
~B法院書記官  顏平國


司法院資訊處製作；財團法人民間司法改革基金會備份。
